臺灣臺中地方法院刑事判決　　　　　　　　　　　　　九十年度易字第二七三七號
　　公　訴　人　台灣台中地方法院檢察署檢察官
　　被　　　告　乙○○
右列被告因偽造文書案件，經檢察官聲請簡易判決處刑（九十年度偵字第四三五二號
），本院台中簡易庭（九十年中簡字第一三四五號）認不宜以簡易判決處刑，移請本
院刑事庭改依通常程序審判，本院判決如左：
    主  文
乙○○共同偽造公印文，處有期徒刑肆月，如易科罰金，以佰元折算壹日。扣案偽
造「甲○○」名義之國民身分證壹枚及經變造「甲○○」名義之汽車駕駛執照上所貼
「乙○○」相片壹張，均沒收。
    事  實
一、乙○○因詐欺案件遭通緝，因恐於買車時遭發現，於報紙分類上得知可以買受假
    證件之方式取得身分證及駕照，竟與不詳姓名年籍之成年人基於犯意之聯絡，於
    八十八年十二月中旬某日，在台中市干城車站附近（公訴人誤載為台中市○○路
    ），提供其所有之相片二張，並以身分證新臺幣（下同）二萬五千元、駕照五千
    元之代價，由該不詳姓名年籍成年人，持乙○○上開二張照片，其中一張照片貼
    於偽造「甲○○」（出生年月日：四十九年四月廿四日、姓名：甲○○、Ｚ00
    0000000」等年籍資料、同時偽造「內政部印」之公印文，及「臺灣省政
    府」之屬一般印文之鋼印文於其上（其中「臺灣省政府」鋼印文係印記於照片附
    貼於身分證之騎縫處）之中華民國國民身分證上，而偽造「甲○○」名義之中華
    民國國民身分證一枚，另外一張照片，則換貼在甲○○之駕駛執照上之照片處，
    而變造甲○○之駕駛執照一枚，均足以生損害於「甲○○」本人及分別對戶政機
    關對於國民身分證管理之正確性及監理機關對於駕駛執照管理之正確性。翌日（
    即該八十八年十二月中旬某日之翌日）該不詳姓名之成年人偽造、變造完成該國
    民身分證及駕駛執照後，即交付予乙○○持有。乙○○於八十八年十二月十六日
    ，即持上開偽造之國民身分證及變造之駕駛執照，至台北市○○○路八巷十九弄
    九號處，冒用甲○○之名，以三萬元代價向不知情之莊振寧購買其所有車號ＣＢ
    －九九二０號自用小客車一部，並於同日向台北市監理處（公訴人誤載為台彎省
    公路局嘉義區監理所）聲請辦理過戶登記，使上開不知情之監理站承辦公務員，
    誤將上開自用小客車所有人非甲○○之不實事項登載於小客車行車執照及汽車過
    戶登記書上，足生損害於甲○○及公路監理機關管理行照之正確性。嗣於八十九
    年一月十九日，由不詳之人，將偽造之上開證件寄給甲○○，甲○○發現有異，
    經向監理站陳情，始為警循線查悉上情。
二、案經嘉義縣警察局民雄分局報請臺灣嘉義地方法院檢察署呈請臺灣高等法院檢察
    署檢察長核轉臺灣臺中地方法院檢察署檢察官偵查起訴。
    理  由
一、右揭事實業據被告乙○○供承不諱，並經被害人甲○○、證人莊振寧證述在卷，
    又上開扣案之「甲○○」身分證及駕駛執照各一張，分送請內政部警政署刑事警
    察局及交通部公路局嘉義區監理所鑑驗結果，就所送甲○○國民身分證上未發纖
    維彩絲與水印，內政部印、印刷字跡均與樣張不相符，判係偽造；另該甲○○之
    該枚駕照係於八十八年十二月十五日，在台中監理站補發無誤等情，各有該局鑑
    驗通知書及台中監理站函各一份附卷可佐，此外，復有該偽造之國民身分證、變
    造之駕駛執照及汽車過戶登記書各一份附卷可資佐證，足認被告自白核與事實相
    符。本案事證已臻明確，被告犯行堪以認定。
二、第按公印文指表示公務機關或機關長官資格及其職務之印信職章，則「內政部印
    」係屬公印文，又「臺灣省政府」之鋼印文係印記於照片附貼於國民身分證之騎
    縫處，並非用以表示公務機關或機關長官資格及其職務，應屬普通印文。次按汽
    車駕駛執照則屬特許證。核被告所為，係犯刑法第二百十六條、第二百十二條之
    行使偽造國民身分證罪、第二百十八條第一項之偽造公印文罪、第二百十六條、
    第二百十二條之行使變造駕駛執照之特種文書罪及同法第二百十四條之使公務員
    登載不實罪。被告交付照片、金錢，委託該不詳姓名年籍之成年人偽造國民身分
    證、變造駕駛執照，其等二人就上開犯行，彼此間應有犯意之聯絡、行為之分擔
    ，為共同正犯。又被告偽造國民身分證、偽造公印、偽造一般鋼印行為及變造駕
    駛執照之特種文書行為，應分別為該行使偽造國民身分證、偽造公印文、偽造印
    文、行使變造特種文書之行為所吸收，又偽造鋼印之偽造印文行為，屬偽造特種
    文書行為之階段行為，亦為偽造特種文書之行為所吸收，均不另論罪。又被告一
    行為，同時行使偽造國民身分證罪及變造駕照之特種文書罪罪，為想像競合犯，
    應從一重之行使偽造國民身分證罪處斷。又被告偽造公印文而偽造國民身分證之
    行為，因偽造公印文之行為刑法第二百十八條第一項既有獨立處罰規定，且刑度
    較刑法第二百十二條規定者為重，故難僅論以刑法第二百十二條之罪，有司法院
    大法官釋字第八二號解釋意旨可參。又被告所犯前揭偽造公印文、行使偽造國民
    身分證二罪間，有方法結果之牽連關係，為牽連犯，應依刑法第五十五條規定，
    從較重之偽造公印文罪處斷。公訴意旨雖未論及被告偽造公印文之行為，惟如前
    述，此與其餘論罪科刑部分有裁判上或實質上一罪關係，本院自得併與審理，附
    此敘明。爰審酌被告偽造證件之行為妨害戶籍機關管理之正確性非輕，但其犯後
    均坦承犯行，犯後態度良好，及其犯罪目的、犯罪時所受之刺激、犯罪之手段、
    犯人之生活狀況、品行、智識程度、犯人與被害人平日之關係、犯罪後所生之危
    險或損害等一切情狀，量處如主文所示之刑，又刑法第四十一條第一項規定已於
    九十年一月十日修正公布，並自九十年一月十二日起生效，被告行為後法律有變
    更，比較新舊法，應依刑法第二條第一項前段之規定，適用對被告較有利之修正
    後刑法第四十一條第一項前段之規定，審酌其身體、教育、職業、家庭之關係，
    就被告所處之刑，依法諭知易科罰金之折算標準。
三、扣案偽造「甲○○」名義之國民身分證一枚，係被告所有，屬因犯罪所得之物，
    應依刑法第三十八條第一項第三款之規定併與宣告沒收。至於偽造之公印文、印
    文，因附隨該國民身分證已宣告沒收，自無再宣告沒收之必要，附此敘明。另扣
    案之經變造「甲○○」名義之汽車駕駛執照上所貼「乙○○」相片壹張，係被告
    乙○○所有，且供其犯變造特種文書罪所用之物，應依刑法第三十八條第一項第
    二款之規定，併予諭知沒收。
據上論斷，應依刑事訴訟法第四百五十二條、第二百九十九條第一項前段，刑法第二
條第一項前段、第二十八條、第二百十六條、第二百十二條、第二百十八條第一項、
第五十五條、第三十八條第一項第三款、第二款、修正後刑法第四十一條第一項前段
、罰金罰鍰提高標準條例第一條前段、第二條，判決如主文。
中       華        民       國     九十一    年    三     月    十二    日
                                      臺灣臺中地方法院刑事第三庭
                                          法  官  吳  進  發
右正本證明與原本無異。
如不服本判決，應於判決送達後十日內向本院提出上訴狀，上訴於臺灣高等法院臺中
分院( 須附繕本 )。
                                          書記官
中       華        民       國     九十一    年    三     月    十二    日
附錄論罪法條：
刑法第二百十六條
行使第二百十條至第二百十五條之文書者，依偽造、變造文書或登載不實事項或使登
載不實事項之規定處斷。
刑法第二百十二條
偽造、變造護照、旅券、免許證、特許證及關於品行、能力服務或其他相類之證書、
介紹書,足以生損害於公眾或他人者,處一年以下有期徒刑、拘役或三百元以下罰金。
刑法第二百十八條第一項
偽造公印或公印文者，處五年以下有期徒刑。
